最高法院刑事判決　　　　　　九十六年度台上字第三二三六號
上　訴　人　甲○○
上列上訴人因擄人勒贖案件，不服台灣高等法院台南分院中華民
國九十五年五月二十五日第二審更審判決（九十四年度重上更(一)
字第五一六號，起訴案號：台灣嘉義地方法院檢察署九十年度偵
字第四七八四、四八二六號），提起上訴，本院判決如下：
    主  文
原判決撤銷，發回台灣高等法院台南分院。
    理  由
本件原判決認定上訴人甲○○有原判決事實欄所載犯行，因而維
持第一審論處上訴人共同意圖勒贖而擄人罪刑之判決，駁回上訴
人在第二審之上訴，固非無見。
惟查：(一)判決不載理由或所載理由矛盾者，其判決當然違背法令
。刑事訴訟法第三百七十九條第十四款定有明文。本件原判決事
實欄認定：已判刑確定之同案被告陳建寧，遂再與林鴻文、王天
賜、上訴人三人，共同基於擄人勒贖之犯意聯絡，謀議綁架陳塗
城勒贖新台幣六千萬元，並約定取得贖款後由上訴人獲得一半，
餘由林鴻文、王天賜及陳建寧均分等情。惟並未於理由欄內說明
此部分事實所憑之證據及認定之理由，已有判決理由不備之違法
。(二)審理事實之法院，對於案內與認定事實、適用法律、罪名成
立與否或於公平正義之維護或對被告之利益有重大關係之一切證
據，除認為不必要者外，均應詳為調查，然後基於調查所得之心
證以為判斷之基礎；茍與認定事實、適用法律有重要關係，或於
公平正義之維護或對被告之利益，有重大關係之事項，在客觀上
認為應行調查之證據，又非不易調查或不能調查，而未依法加以
調查，或證據雖已調查而其內容尚未明瞭者，即與未經調查無異
，如遽行判決，即屬刑事訴訟法第三百七十九條第十款所稱之當
然違背法令。原判決於理由一（一）之(4)所載，似認定林鴻文與
上訴人電話聯絡內容，係本件擄人勒贖後之被害人家屬反應或所
了解警方之動靜云云。惟上訴人如何知悉被害人家屬反應及警方
動靜，攸關上訴人有無可能與林鴻文於電話聯絡中提供相關消息
，此對上訴人之利益自有重大關係，非無加以調查說明之必要。
原審未再詳予調查審認，遽為判決，自難昭折服，有證據調查未
盡之違誤。(三)原判決於理由一（一）之(3)引述同案被告王天賜於
第一審之證詞稱：林鴻文有下車打電話，我不知道他講話內容，
他只有說他要打電話給他的姪子，我們當時沒有下車，林鴻文兩
次下車都說要打電話給他的姪子，我們兩次都沒有下車，所以不
知道談話的內容。林鴻文說要下車用公共電話打給被害人的姪子
，我不知道他講電話的內容，因為我們人在車上……等情。惟又
於理由一（一）之(4)說明，王天賜供稱：當時此二通電話是林鴻
文「與另一指使者，聯絡被害人家屬反應」云云。就王天賜是否
知悉林鴻文兩次下車打電話之內容一節，顯有判決理由矛盾之違
背法令。上訴意旨指摘原判決不當，非無理由，應認原判決仍有
撤銷發回更審之原因。
據上論結，應依刑事訴訟法第三百九十七條、第四百零一條，判
決如主文。
中　　華　　民　　國　九十六　年　　六　　月　 十五 　日
                      最高法院刑事第九庭
                          審判長法官  洪　清　江
                                法官  石　木　欽
                                法官  李　伯　道
                                法官  林　勤　純
                                法官  陳　晴　教
      本件正本證明與原本無異
                                      書  記  官
中　　華　　民　　國　九十六　年　　六　　月　二十九　日
                                                Ａ
